臺灣高等法院高雄分院刑事判決　　　　100年度交上訴字第7號
上　訴　人
即　被　告　林苗華
上列上訴人因公共危險案件，不服臺灣高雄地方法院99年度審交
訴字第166 號中華民國99年11月17日第一審判決（起訴案號：臺
灣高雄地方法院檢察署99年度偵字第15866 號），提起上訴，本
院判決如下：
    主  文
上訴駁回。
    理  由
一、按不服地方法院之第一審判決而上訴者，應向管轄第二審之
    高等法院為之。上訴書狀應敘述具體理由。上訴書狀未敘述
    上訴理由者，應於上訴期間屆滿後20日內補提理由書於原審
    法院，逾期未補提者，原審法院應定期間先命補正。第二審
    法院認為上訴書狀未敘述理由或上訴有第362 條前段之情形
    者，應以判決駁回之。但其情形可以補正而未經原審法院命
    其補正者，審判長應定期間先命補正。刑事訴訟法第361 條
    、第367 條，分別定有明文。所謂不服第一審判決之具體理
    由，必係依據卷內既有訴訟資料或提出新事證，指摘或表明
    第一審判決有何採證認事、用法或量刑等足以影響判決本旨
    之不當或違法，而構成應予撤銷之具體事由，始克當之（例
    如：依憑證據法則具體指出所採證據何以不具證據能力，或
    依憑卷證資料，明確指出所為證據證明力之判斷如何違背經
    驗、論理法則）；倘僅泛言原判決認定事實錯誤、違背法令
    、量刑失之過重或輕縱，而未依上揭意旨指出具體事由，或
    形式上雖已指出具體事由，然該事由縱使屬實，亦不足以認
    為原判決有何不當或違法者（例如：對不具有調查必要性之
    證據，法院未依聲請調查亦未說明理由，或援用證據不當，
    但除去該證據仍應為同一事實之認定），皆難謂係具體理由
    ，俾與第二審上訴制度旨在請求第二審法院撤銷、變更第一
    審不當或違法之判決，以實現個案救濟之立法目的相契合，
    並節制濫行上訴（最高法院97年度臺上字第892 號判決參照
    ）。是以上訴人之上訴書狀或補提之上訴理由書，雖有敘述
    上訴理由，惟並未具體敘述第一審判決有上述違法、不當情
    形，即與未敘述具體理由無異，其所為上訴，即不符合上訴
    之法定要件。
二、本件上訴人即被告林苗華因公共危險案件，經原審依刑法第
    185 條之4 、第47條第1 項之規定，論以被告犯肇事致人傷
    害逃逸罪，並依累犯規定加重其刑，復審酌被告明知騎車肇
    事後應停留現場對傷者施以救護以防止損害之擴大，竟棄被
    害人洪子茵於不顧，率爾逃離現場，已非可取，並參酌被告
    坦承犯行及已與被害人達成調解之犯後態度等一切情狀，量
    處有期徒刑7 月，已詳敘所憑之證據與認定之理由，所為論
    敘，經核並無違背經驗法則或論理法則，量刑亦屬允當。
三、被告於收受判決後，於法定期間具狀向原審法院提起上訴，
    上訴理由謂：其於車禍發生後並未立即逃逸，且有下車與被
    害人洪子茵協調，甚且被害人之家人已抵達現場，已過相當
    時間，在被害人無立即危險且家人已在現場之情形下，應無
    增加被害人死傷之危險，其僅因賠償事宜協調未果而離去，
    顯與刑法第185 條之4 肇事逃逸罪之構成要件不相當云云。
    惟查：原判決就被告於民國99年1 月22日8 時50分許，騎乘
    車牌號碼CJB-851 號重型機車，沿高雄市前鎮區○○○路由
    西往東方向行駛，行經該路段166 號前欲左轉時，適有洪子
    茵騎乘車號XXJ-538 號重型機車沿二聖一路由東往西行抵該
    處，因被告所騎乘之機車突然左轉，致洪子茵閃避不及，致
    被告騎乘之機車右側車身與洪子茵之機車車頭與發生擦撞，
    使洪子茵於人車倒地後受有右手挫傷、腰椎挫傷等傷害（被
    告涉犯過失傷害罪部分，因洪子茵於原審撤回告訴，經原審
    另為不受理判決），詎被告明知其駕駛上開動力交通工具肇
    事已致洪子茵受傷，因與洪子茵協調賠償事宜未果，聽聞洪
    子茵之親友已打電話報警，擔心其肇事之交通違規行為遭警
    發覺，乃萌生肇事逃逸之犯意，在未協助將洪子茵送醫，亦
    未留在現場等候員警前往處理之情況下，即趁洪子茵未及注
    意之際，棄車自附近巷子逃逸，嗣經警方調閱車號CJB-851
    號重型機車車籍資料（登記在被告名下），始循線查知上情
    之事實，係依憑被告於原審之自白（原審卷第25、36、46頁
    ）及證人即被害人洪子茵於警詢及偵查中之證詞（警卷第3
    頁正反面、99年度偵字第15886 號《偵卷》第6-7 、20-21
    頁），復有道路交通事故現場圖、交道路交通事故調查報告
    表(一)(二)、肇事現場照片、被害人洪子茵於99年1 月22日在高
    雄市二聖醫院接受治療之診斷證明書可參（警卷第7 、9-15
    頁），足見被告之自白核與事實相符等情，已分別敘述其所
    憑之證據及認定之理由，被告上開肇事致人傷害逃逸之犯行
    ，應可認定。原審綜合上情，以被告明知騎車肇事後應停留
    現場對傷者施以救護以防止損害之擴大，竟棄被害人不顧，
    率爾逃離現場，已非可取，復參酌其坦承犯行及與被害人達
    成調解之犯後態度等一切情形，量處上開徒刑，足認其量刑
    已審酌刑法第57條各款規定事項，且刑法第185 條之4 肇事
    致人傷害逃逸罪之法定刑度為6 月以上5 年以下有期徒刑，
    原審就被告上開所犯之罪，依累犯之規定加重其刑，而量處
    有期有期徒刑7 月，並無失之過重情形。況被告犯罪後態度
    ，僅屬量刑之一項參考而已；又量刑輕重，係實體法上賦予
    法院得為自由裁量之事項，苟其量刑已以行為人之責任為基
    礎，並斟酌刑法第57條各款所列情狀而未逾越法定刑度，不
    得以被告已與被害人和（調）解或清償部分款項，遽指原審
    量刑為違法。原審於量刑時，依上揭刑法第57條之規定，審
    酌被告所有犯罪之一切情狀，予以綜合考量，而量處有期徒
    刑7 月，既未逾越法定刑度，又未濫用自由裁量之權限。且
    被告前因偽造有價證券案件，經法院判處有期徒刑3 年2 月
    確定，並入監執行，於96年1 月6 日保護管束期滿未經撤銷
    假釋視為執行完畢後，5 年內故意再為本件犯行（累犯）等
    情，有臺灣高等法院被告前案紀錄表在卷可參（本院卷第17
    、19頁），從而被告犯後雖已與被害人達成調解，此有調解
    書在卷可憑（原審卷第27頁），然因其不符合緩刑之要件，
    原審未予宣告緩刑，自無不當，一併指明。
四、至被告提起上訴，翻異其於原審自白認罪之供述，改以前詞
    置辯，辯稱其犯行與刑法第185 條之4 之肇事逃逸罪構成要
    件不符云云（被告上訴仍未爭執原判決所認定之事實，詳上
    訴理由狀倒數第7 行）。然查，刑法第185 條之4 肇事致人
    死傷逃逸罪，係以處罰肇事後逃逸之駕駛人為目的，俾促使
    駕駛人於肇事後能對被害人即時救護，以減少死傷，是該罪
    之成立祇以行為人有駕駛動力交通工具肇事，致人死傷而逃
    逸之事實為已足，至行為人之肇事原因如何，則非所問，而
    其逃逸既係在肇事行為發生後，顯屬為規避責任之另行起意
    行為；換言之，該罪之客觀構成要件為行為人駕駛動力交通
    工具肇事，且致人死傷而逃逸，主觀要件則須行為人對致人
    死傷之事實有所認識，並進而決意擅自逃離肇事現場，即與
    該罪之構成要件相符。本件被告前揭所辯，已與其在原審認
    罪所為之供述不符，且機車駕駛人行車途中遭他車擦撞人車
    倒地後，因機車騎士倒地後身體直接撞擊地面並產生磨擦，
    本易造成身體四肢挫擦傷等傷害，此乃一般機車騎士所能知
    悉之事，被告曾考領重型機車駕駛執照（原審卷第12頁）且
    有騎乘機車之經驗，於肇事當時又目睹被害人洪子茵於擦撞
    後人車倒地，並對其表示索賠之意，衡情當已明確知悉被害
    人洪子茵因其騎車肇事而受傷。再者，被告經警依其騎乘之
    機車車籍資料循線查獲後，就其為何未報警即逃離現場等節
    ，先於99年1 月22日製作第1 次警詢筆錄時供稱：「…之後
    對方有請其家屬來到現場，我們雙方意見不合，我就自行先
    到阮綜合醫院就診」云云（警卷第6 頁），嗣於同年4 月23
    日製作第2 次警詢筆錄經警詢問：「有無就診紀錄？」，被
    告發覺其先前關於「因就醫而離開現場」之辯詞並無相關診
    斷證明書可佐，乃不得不改口辯稱：「當時我係欲往阮綜合
    醫院就醫，因為機車故障所以未至阮綜合醫院就診」等語（
    偵卷第4 頁。註：偵卷第8 頁所附被告在阮綜合醫院之診斷
    證明書與本案無關），顯見被告關於「因車禍受傷而離開現
    場前往醫院就醫」之辯詞，不足採信。再參諸證人即被害人
    洪子茵於警詢及偵查中之證詞（警卷第3 頁背面、偵卷第7
    、20-21 頁），可知被告肇事後並未主動報警處理（係被害
    人之親友報案後，員警依車籍資料循線查獲被告），反而一
    再「要求被害人及其親友不要報警」，嗣於聽聞被害人洪子
    茵及其親友已報警處理後，在未將被害人洪子茵送醫救治及
    員警尚未抵達肇事現場之前，即趁被害人洪子茵及其親友不
    注意之際，隨即棄車自附近小巷子逃離現場，且未留下連絡
    資料；佐以證人洪子茵於偵查中亦證稱：其沒有說不需要叫
    救護車等語（偵卷第20頁），顯見被告於偵查中辯稱：係被
    害人洪子茵表示不用叫救護車之辯詞（偵卷第20頁），與事
    實不符。綜上所述各節，足見被告肇事後已知悉被害人受傷
    ，然因擔心其肇事之騎車肇事之交通違規行為遭警發覺，乃
    於聽聞被害人洪子茵及其親友已報警後，萌生肇事逃逸之故
    意甚明（此部分亦可參酌原審卷第12頁「證號查詢機車駕駛
    人」所載關於被告之重型機車駕照曾因「酒駕註銷」之紀錄
    ），核與其於原審認罪（刑法第185 條之4 之肇事致人受傷
    逃逸罪）之本意相符，其上開行為已該當刑法第185 條之4
    肇事致人傷害逃逸罪之主、客觀構成要件。被告上訴意旨所
    陳，僅係事後空言翻異前詞，顯未依據卷內既有訴訟資料或
    提出新事證，指摘或表明第一審判決有何採證認事、用法或
    量刑等足以影響判決本旨之不當或違法，而構成應予撤銷之
    具體事由，只徒憑已見任意作有利自己之法律解釋及陳述個
    人主觀上所期待之判決結果，空言指摘原判決適用法律不當
    云云，顯未敘述具體理由。
五、綜上所述，被告既未依據卷內既有訴訟資料或提出新事證，
    指摘或表明第一審判決有何採證認事、用法或量刑等足以影
    響判決本旨之不當或違法，而構成應予撤銷之具體事由，按
    之上開規定，被告之上訴顯屬違背法律上之程式，應由本院
    依同法第367 條前段、第372 條規定，不經言詞辯論逕行判
    決如主文。
中    華    民    國  100     年    1     月    19    日
              刑事第三庭  審判長法  官   莊崑山
                                法  官   莊松泉
                                法  官   唐照明
以上正本證明與原本無異。
如不服本判決應於收受本判決後10日內向本院提出上訴書狀，其
未敘述上訴理由者，並得於提起上訴後10日內向本院補提理由書
狀（均須按他造當事人之人數附繕本）「切勿逕送上級法院」。
中    華    民    國  100     年    1     月    19    日
                                書記官   黃琳群